【裁判字號】    98,交抗,1571
【裁判日期】    980731
【裁判案由】    違反道路交通管理處罰條例
【裁判全文】
臺灣高等法院交通事件裁定            98年度交抗字第1571號
抗  告  人
即受處分人  甲○○
上列抗告人因違反道路交通管理處罰條例案件，不服台灣台北地
方法院，中華民國九十八年六月四日所為裁定（九十八年度交聲
字第六六九號），提起抗告，本院裁定如下：
    主  文
原裁定撤銷，發回臺灣臺北地方法院。
    理  由
一、原審裁定意旨略以：
  (一)按汽車駕駛人，駕駛汽車在道路上蛇行，或以其他危險方式
    駕車者，處新臺幣（下同）六千元以上二萬四千元以下罰鍰
    ，並當場禁止其駕駛，並吊扣該汽車牌照三個月及應接受道
    路交通安全講習；汽車駕駛人有第四十三條情形者，除依原
    條款處罰鍰外，並予記違規點數三點，道路交通管理處罰條
    例第四十三條第一項第一款、第四項前段、第五項前段、第
    六十三條第一項第三款分別定有明文。
  (二)本件抗告人即受處分人甲○○確有於民國九十八年二月一日
    凌晨二時十五分許，駕駛車牌號碼五五五三—ＴＫ號自用小
    客車，行經台二線十八王公段時，有以危險方式駕車之事實
    ，業據證人即開單員警乙○○到庭證稱：「時間是九十八年
    二月一日凌晨，我們接獲民眾報案，說十八王公前面有人飆
    車，我和另一人出勤，當時我坐在副駕駛座，另一名學長開
    車，十八王公分兩個路段，十八王公廟前是舊台二線，另外
    壹條平行的是一座大橋，我們接獲報案把車子停在橋頭等待
    支援警力，當時我們有開警示燈，只是當時大約在凌晨兩點
    十五分時，發現前方三十公尺前有兩台車並行暫停在我們巡
    邏車前，好像說好一樣是並行像是飆車一樣，我們警方上前
    欲作攔查動作，前面兩台自小客車車速過快我們一時無法追
    上，直到橋中，其中一部自小客車停下來沒有往前行駛，另
    一部小客車行駛過十八王公廟前面迴轉，他迴轉時，因為十
    八王公廟前人潮眾多，所以他有暫停一下，我們發現那台車
    之後我們有把車牌記下才知道車主是誰，我們有鳴笛要求對
    方停車受檢，對方可能是沒有聽到或不知什麼原因，沒有停
    下而繼續行駛」、「（當時廟晚上人是否很多？）車潮、人
    潮都很多」、「（車子有無開警示燈？）我們從派出所出發
    就一直有開警示燈，鳴笛是在他迴轉時」、「（是否可以確
    定是兩台車？）可以確定是兩台車」等語在卷。衡諸證人乙
    ○○係依法執行公務之人員，與抗告人素昧平生，本無任意
    捏造抗告人違規事實舉發之理，亦無甘冒觸犯偽證罪之風險
    及良心上之譴責而設詞誣攀抗告人，且核證人乙○○上開證
    詞亦無矛盾與違反常理之處，核亦與其於台灣台北地方法院
    九十八年度交聲字第六四六號交通事件之證詞大致相符，業
    經原審調取上開卷宗核閱無訛，堪認證人乙○○上開證言應
    可採信。此外，復有臺北縣政府警察局金山分局九十八年三
    月十九日北縣警金交裁字第０九八０００四八七０號函所附
    員警工作紀錄簿及電腦資料查詢記錄簿足堪佐證。抗告人於
    人潮、車潮眾多之情況下，以員警無法追及之高速與其他車
    輛併行，抗告人此種駕駛方式顯已超出一般用路人對其行車
    方式之合理期待，因而足以影響或危及其他用路人之行車安
    全，置自己及所有用路人之生命、身體安全於不顧，自屬在
    道路上以危險方式駕駛之行為。
  (三)抗告人雖質疑本案並無照片或影片可證明抗告人確有違規行
    為云云。惟證人乙○○於原審訊問時，亦證稱係因操作不慎
    而將攝影檔案刪除，因而未能提出舉發影片檔及照片等語在
    卷。而交通違規之舉發本不以攝影或照相存證為其要件，亦
    不以舉發錄影或照片為唯一之證明方法，若舉發之員警係親
    眼見聞行為人違規之經過，並以證人之身分到庭具結後而為
    證述，則此證人之證詞仍不失為證明方法之一種，是證人乙
    ○○既親眼目睹抗告人違規之經過，渠證言復屬可信，業如
    前述，則抗告人之違規行為已堪認定，抗告人猶以前詞指摘
    本件舉發不當，尚非可採。
  (四)綜上，本件抗告人確有於上開時、地，以危險方式駕車之違
    規行為，原處分機關依道路交通管理處罰條例第四十三條第
    一項第一款、第五項前段（漏引法條）、第六十三條第一項
    第三款（漏引第一項第三款）之規定，裁處抗告人罰鍰一萬
    八千元，並予記違規點數三點，施以道安講習固非無據，惟
    漏未依上開條例第四十三條第四項前段之規定，吊扣該汽車
    牌照三個月，顯有未洽。本件異議雖無理由，惟原處分既有
    上揭違誤，自應將原處分撤銷，另依道路交通管理處罰條例
    第四十三條第一項第一款、第四項前段、第五項前段、第六
    十三條第一項第三款及違反道路交通管理事件統一裁罰標準
    表之規定，裁處抗告人罰鍰一萬八千元，應接受道路交通安
    全講習，並吊扣其所有之車牌號碼五五五三—ＴＫ號汽車牌
    照三個月，且記違規點數三點，以資適法等語。
二、抗告意旨略以：
  (一)證人乙○○於九十八年四月八日原審調查同一案件時證稱：
    當時車用攝影機為內建硬碟無法燒錄，且錄下違規之片段已
    遭局裡負責文書作業的員警刪除等語（見台灣台北地方法院
    九十八年度交聲字第六四六號裁決書第三頁）；而其於本案
    中卻稱：已將錄下違規之片段燒錄成光碟，但光碟毀損無法
    讀取等語，何以同一違規事件且影像為同一時間錄影，警員
    對於無法提供違規畫面的解釋確有二種差異頗大的證詞？
  (二)本人已徵得當時車上乘客梁錦怡與目擊現場者戴源福二人之
    同意，願為本人出庭作證，證明當時此路段並無聽到警車響
    警鈴，廣播車號之事實，且該車行經該路段時為單一車輛，
    並非警員所說可以確定二台車等語。
三、按原審據以論處，固非無據。惟證人即員警乙○○於九十八
    年四月八日原審調查同一案件時先證稱：當時車用攝影機為
    內建硬碟無法燒錄，且錄下違規之片段已遭局裡負責文書作
    業的員警刪除等語（見台灣台北地方法院九十八年度交聲字
    第六四六號裁定第三頁）；嗣後於本案審理時證稱：第一時
    間有燒錄光碟，但是沒有求證光碟是否可以使用等語（見原
    審卷第二八頁），是同一證人就與本件交通案件有重要關係
    之錄影影像證據，何以無法於原審提出，前後供述已有不符
    ，攸關該證人之證言是否具有可信性，自有究明之必要。且
    抗告人於原審審理時亦已表明其車上載有乘客等情（見原審
    卷第二八頁反面），原審自應詳為調查，以還原當時之情形
    。查原審就上開事項均未予調查，亦未在裁定中說明不予調
    查之理由。是抗告人指摘原審裁定未盡調查，以究明事實真
    相，因而指摘原審裁定不當，請求撤銷原審裁定，為有理由
    。原審裁定既有上揭可議之處，自無可維持，應有本院撤銷
    發回原審法院更為裁定。
據上論結，應依道路交通案件處理辦法第二十六條，刑事訴訟法
第四百十三條，裁定如主文。
中    華    民    國    98    年    7    月    31    日
                刑事第十七庭  審判長法  官  趙功恆
                                    法  官  陳世宗
                                    法  官  陳憲裕
以上正本證明與原本無異。
不得再抗告。
                                    書記官  劉育妃
中    華    民    國    98    年    8     月    4     日


司法院資訊處製作；財團法人民間司法改革基金會備份。
